【裁判字號】    99,上易,625
【裁判日期】    990708
【裁判案由】    詐欺
【裁判全文】
臺灣高等法院高雄分院刑事判決         99年度上易字第625號
上  訴  人
即  被  告  甲○○
上列上訴人因詐欺案件，不服臺灣高雄地方法院99年度易字第56
0 號中華民國99年5 月7 日第一審判決（起訴案號：臺灣高雄地
方法院檢察署98年度偵字第27345 號），提起上訴，本院判決如
下：
     主  文
上訴駁回。
     理  由
一、按不服地方法院之第一審判決而上訴者，須提出上訴書狀，
    並應敘述具體理由，上訴書狀未敘述上訴理由者，應於上訴
    期間屆滿後20日內補提理由書於原審法院。逾期未補提者，
    原審法院應定期間先命補正。但上訴書狀已敘述理由，惟所
    敘述者非屬具體理由，則屬不符上訴之法定程式，由第二審
    法院以其上訴不合法律上程式，判決駁回，不生定期命補正
    之問題，刑事訴訟法第350 條第1 項、第361 條、第362 條
    、第367 條定有明文。
二、再所稱具體理由，係指須就不服之判決為具體之指摘而言，
    如僅泛稱原判決認事用法不當或採證違法、判決不公等，均
    非具體理由（法院辦理刑事訴訟案件應行注意事項第162 點
    參照）。復按「所謂具體理由，必係依據卷內既有訴訟資料
    或提出新事證，指摘或表明第一審判決有何採證認事、用法
    或量刑等足以影響判決本旨之不當或違法，而構成應予撤銷
    之具體事由，始克當之（例如：依憑證據法則具體指出所採
    證據何以不具證據能力，或依憑卷證資料，明確指出所為證
    據證明力之判斷如何違背經驗、論理法則）；倘僅泛言原判
    決認定事實錯誤、違背法令、量刑失之過重或輕縱，而未依
    上揭意旨指出具體事由，或形式上雖已指出具體事由，然該
    事由縱使屬實，亦不足以認為原判決有何不當或違法者（例
    如：對不具有調查必要性之證據，法院未依聲請調查亦未說
    明理由，或援用證據不當，但除去該證據仍應為同一事實之
    認定），皆難謂係具體理由，俾與第二審上訴制度旨在請求
    第二審法院撤銷、變更第一審不當或違法之判決，以實現個
    案救濟之立法目的相契合，並節制濫行上訴」（最高法院97
    年度台上字第892 號判決意旨參照）。是如上訴理由書狀並
    未依據卷內訴訟資料，具體指摘原判決認事用法有何違法或
    不當之情形，即屬上訴未敘述具體理由。又上訴書狀未敘述
    具體理由者，其上訴即屬於刑事訴訟法第362 條前段所定「
    上訴不合法律上之程式」之情形，第二審法院自應依同法第
    367 條之規定，以判決駁回之。
三、上訴人即被告甲○○因犯刑法第30條第1 項、同法第339 條
    第1 項之幫助詐欺取財罪，經原審判決有期徒刑2 月，如易
    科罰金以新台幣1 千元折算1 日在案。被告不服提起上訴，
    略以：檢、院方不能確認本人於何時、何地提供帳戶給犯
    罪集團使用之情形下，僅憑不相信及無法理解，即判定本人
    犯罪。本人於得知帳戶為不法集團所用時，主動向板橋海
    山派出所備案及說明。本人說明帳戶遺失之經過，並無前
    後不一之情形，可能係因法律知識不足，對於所提出之書面
    詞無詳細確認所致。檢、院方有理由相信犯罪集團會得知
    被告的密碼，被告之密碼確為生日號碼，本人也有理由相信
    犯罪集團於三次機會中很容易猜中密碼，本人亦係被害人，
    為此提起上訴云云。
四、經查被告甲○○所提之上訴理由，核與其於原審之辯詞大致
    相同，而原判決對於被告此等辯詞，業經調查被告所供關於
    如何發現其所辯「帳戶資料遺失時間、遺失過程」等情，有
    前後反異不一之情，及以被告係從事不動產經紀人之工作，
    依其專業知識應知悉帳戶資料係個人重要資料，一旦遺失容
    易遭人冒用，應立即辦理掛失，惟被告明知其帳戶資料遺失
    ，卻未立即辦理掛失，反而遲至遺失後5 、6 日始至銀行辦
    理掛失，由此益見被告之辯解顯悖於常情，實難採信。並參
    以從事此等財產犯罪之不法份子，若非確知該帳戶所有人不
    會去報警或掛失止付，以確定其等能自由使用該帳戶提款、
    轉帳，則其等應不至於以該帳戶從事於財產犯罪。再衡以被
    害人匯入款項至被告上述帳戶後，該筆匯款隨即於當日即遭
    領取，此有前述帳戶之交易資料1 份附卷可憑，更足見該詐
    騙之不法集團，於向被害人詐騙時，確有把握該帳戶不會被
    帳戶所有人掛失止付。是依上開所述，自難認不法集團成員
    會選擇以侵占遺失物之方式，取得被告之上開帳戶加以使用
    。
五、又金融帳戶係個人理財之工具，一般人向金融機構開設帳戶
    ，並無任何法令之限制，只須提出身分證、印章即可辦理開
    戶，此為眾所週知之事實，則依一般人之社會生活經驗，苟
    見他人不自行申請開立帳戶而蒐集不特定人之帳戶使用，衡
    情應可知悉被蒐集之帳戶係被利用為與財產有關之犯罪工具
    。且近來利用人頭帳戶詐欺取財之犯罪類型層出不窮，該等
    犯罪多數均係利用人頭帳戶作為出入帳戶，並經媒體廣為披
    載，被告係成年且智力成熟之人，對此應知之甚詳，竟仍提
    供自己帳戶供他人使用，足認被告確有幫助他人詐欺取財之
    不確定故意甚明；亦據原審論述甚詳，從形式上觀察，原判
    決並無認定事實錯誤、量刑瑕疵或違背法令之情形。
六、綜上所述，被告甲○○所提之本件上訴理由，均非依據卷內
    訴訟資料或提出新事證，具體指摘或表明原判決有何足以影
    響判決本旨之不當或違法，而構成應予撤銷之具體事由，即
    與刑事訴訟法第361 條第2 項所稱「具體理由」顯非相當。
    從而，被告之上訴理由書狀未敘述具體理由，且於上訴期間
    屆滿後之20日內（被告於99年5 月17日收受原審判決之送達
    ，見原審卷第32頁），亦未補提上訴具體理由，依上開規定
    ，顯屬違背法律上之程式，應由本院依同法第367 條前段、
    第372 條規定，不經言詞辯論判決如主文。
據上論斷，應依刑事訴訟法第367 條前段、第372 條，判決如主
文。
中    華    民    國    99    年    7     月    8     日
                 刑事第九庭     審判長法  官  莊秋桃
                                      法  官  范惠瑩
                                      法  官  田平安
以上正本與原本無異。
本件不得上訴。
中    華    民    國    99    年    7     月    9     日
                                  書  記  官  張宗芳

司法院資訊處製作；財團法人民間司法改革基金會備份。
